臺灣高雄地方法院民事裁定
109年度消債更字第319號

聲  請  人  黃郁淇（原名：黃慧蘭、黃靜如）
0000000000000000

0000000000000000

代  理  人  矯恆毅律師

上列當事人因消費者債務清理事件聲請更生，本院裁定如下：
    主  文
聲請人黃郁淇自中華民國一一○年四月十三日下午四時起開始更
生程序。
命司法事務官進行本件更生程序。
    理  由
一、按債務人不能清償債務或有不能清償之虞者，得依本條例所
    定更生或清算程序，清理其債務；債務人無擔保或無優先權
    之本金及利息債務總額未逾新臺幣（下同）12,000,000元者
    ，於法院裁定開始清算程序或宣告破產前，得向法院聲請更
    生；法院開始更生程序之裁定，應載明其年、月、日、時，
    並即時發生效力；法院開始更生或清算程序後，得命司法事
    務官進行更生或清算程序，必要時得選任律師、會計師或其
    他適當之自然人或法人1人為監督人或管理人，消費者債務
    清理條例（下稱消債條例）第3條、第16條第1項、第42條第
    1項、第45條第1項分別定有明文。
二、聲請意旨略以：伊有不能清償債務情事，前依消債條例規定
    ，向本院聲請調解債務清償方案，雖與債權人調解成立，惟
    仍不得已毀諾。伊又未經法院裁定開始清算程序或宣告破產
    ，爰聲請更生等語。
三、經查：
  ㈠聲請人曾請求前置調解成立，應自民國107年1月起，分180期
    ，利率0％，每月清償2,211元。聲請人清償19期後，未繼續
    繳款，於108年9月17日經通報毀諾，固有本院106年度司消
    債調字第494號調解筆錄（本案卷第31至33頁）、國泰世華
    銀行、凱基銀行陳報狀（本案卷第24至27、126頁）可參。
    惟聲請人於108年9月甫至高雄市立民生醫院任職，尚未領薪
    ，僅有於永達保險經紀人股份有限公司任職之收入22,084元
    ，另領取低收入戶補助6,115元，共計28,199元，扣除以108
    年度高雄市每人每月最低生活費13,099元之1.2倍即15,719
    元計算之必要生活費用、子女扶養費12,000元後（詳後述）
    ，已難以負擔每月2,211元之還款金額，堪認聲請人有不可
    歸責於己之事由，致不能履行原協商條件。
　㈡聲請人復於109年5月5日提出債權人清冊，向本院聲請調解債
    務清償方案，經本院109年度司消債調字第258號受理，又於
    109年7月28日調解不成立，聲請人於同日以言詞聲請更生等
    情，業經本院依職權調閱上開調解卷宗核閱無訛。
  ㈢聲請人於107年度至108年度申報所得各為385,648元、296,57
    9元，平均每月所得分別為32,137元、24,715元（本裁定計
    算式均採元以下4捨5入計算），名下無財產，有中華郵政保
    單解約金14,843元（已扣保單借款本息21,590元及欠繳保費
    18,672元），至國泰人壽部分，則無有效保約；又聲請人自
    陳107年7月至108年3月7日於中國人壽保險股份有限公司擔
    任事務員，收入共計332,646元；又於107年11月27日至12月
    31日至優佳美時尚診所兼職，收入共計25,113元，108年1月
    2日至2月1日至大豐診所兼職，收入共計25,200元；嗣於108
    年3月21日至109年7月1日至永達保險經紀人股份有限公司任
    保險業務員，承攬契約終止後，仍可支領部分佣酬，108年4
    月至109年11月收入共計69,812元；另自108年9月9日起於民
    生醫院擔任護理人員迄今，108年9月至12月收入共計105,33
    0元，109年1月至10月平均每月收入（含年終獎金）約31,71
    3元【計算式：（28,069＋32,502＋29,276＋29,216＋29,652＋29
    ,095＋29,979＋32,625＋33,281＋30,957）÷10＋14,972÷12＝31,7
    13】。107年7月至108年9月每月領取低收入戶補助6,115元
    ，107年及108年每年各領取春節慰問金3,000元，106年2月
    至107年10月及109年12月起迄今每月領取租金補助3,200元
    等情，有財政部高雄國稅局107年至108年綜合所得稅各類所
    得資料清單及財產歸屬資料清單【本院109年度司消債調字
    第258號卷（下稱調卷）第19頁、第21頁、本案卷第90頁】
    、財產及收入狀況說明書（調卷第4至8頁）、債權人清冊（
    調卷第9至12頁）、戶籍謄本（本案卷第68頁）、勞工保險
    被保險人投保資料表（調卷第23頁）、個人商業保險查詢結
    果表（本案卷第51頁）、財團法人金融聯合徵信中心前置協
    商專用債權人清冊（本案卷第186至188頁）、信用報告（本
    案卷第56至60頁）、小港區公所低收入戶證明書（本案卷第
    91頁）、社會補助查詢表（本案卷第168至170頁）、高雄市
    政府都市發展局函（本案卷第127至128頁、第212至213頁）
    、勞動部勞動力發展署高屏澎東分署函（本案卷第29頁）、
    勞動部勞工保險局函（本案卷第30頁）、健保投保紀錄（本
    案卷第189頁）、薪資單（本案卷第16至17頁、第38頁、第4
    2頁）、收入切結書（本案卷第43頁）、存簿（本案卷第61
    至64頁、第73至75頁、第94至99頁、第110至115頁）、優佳
    美時尚診所函（本案卷第206至207頁）、中國人壽保險股份
    有限公司函（本案卷第208至209頁）、高雄立民生醫院運用
    醫療藥品基金僱用契約書（本案卷第66頁）、民生醫院員工
    薪資明細表（調卷第22頁、本案卷第47至50頁）、永達保險
    經紀人股份有限公司終止承攬簡訊擷取畫面（本案卷第67頁
    ）、永達保險經紀人股份有限公司函（本案卷第210至211頁
    ）、聲請人109年11月17日及110年3月3日補正狀（本案卷第
    53至55頁、第184頁）、中華郵政股份有限公司函（本案卷
    第215至217頁）、國泰人壽保險股份有限公司函（本案卷第
    214頁）可憑。另查聲請人為允盛傢俱行負責人，惟允盛傢
    俱行自設立後，迄今均無稅籍登記資料，聲請人亦稱係其父
    親以其名義申請設立以申辦貸款，從未營業，有商業登記基
    本資料（本案卷第7頁）、財政部南區國稅局屏東分局函（
    本案卷第28頁）在卷可證，聲請人非屬消債條例第2條第1、
    2項、消債條例施行細則第3條第2項、第4條之從事小規模營
    業活動之自然人。依聲請人上述工作、收入及財產情況，堪
    認以其於高雄市立民生醫院109年1月至10月平均每月收入加
    計每月領取之租金補助，共計34,913元（計算式：31,713＋3
    ,200＝34,913）核算其償債能力，較為妥適。
  ㈣關於聲請人必要生活費用部分，聲請人固主張每月支出16,50
    0元（含每月房屋租金5,000元）乙情，並提出租賃契約（本
    案卷第71至72頁、第76至77頁）為證。惟按債務人必要生活
    費用，以最近1年衛生福利部或直轄市政府所公告當地區每
    人每月最低生活費1.2倍定之，消債條例第64條之2第1項定
    有明文。本院參酌衛福部社會司所公告110年度高雄市最低
    生活費為13,341元，又該最低生活費用之標準，係照當地最
    近1年平均每人消費支出60％訂定，依其基準之家庭收支調查
    報告調查表格式所示有關經常性支出之調查項目，包括利息
    支出、食品、衣著、房租及水費、電費、醫療保健、交通、
    娛樂、教育等，已涵蓋聲請人所陳報之支出項目。是本院認
    聲請人必要生活費用以最低生活費之1.2倍即16,009元計算
    已足，逾此範圍難認必要。
  ㈤關於聲請人扶養支出部分，聲請人原稱單獨扶養未成年子女
    董○慧、董○儀、董○帆，並單獨扶養未經生父認領之黃○博，
    每月各支出扶養費9,000元，惟於本院109年7月28日調查程
    序稱扣除子女領取之補助後，仍須負擔子女之扶養費共計12
    ,000元（見調卷第65至66頁調查筆錄）。經查，董○慧係91
    年11月生，現就讀五專，於107年度至108年度均無申報所得
    ，名下有2010年出廠車輛1部（聲請人稱係由同住之房東遠
    房親戚林威成購置，為免遭債權人執行，乃借名登記於董○
    慧名下），自109年7月起於高雄陶工坊火鍋店擔任假日工讀
    ，109年8月至110年1月平均每月收入約4,924元，另於107年
    7月至8月每月領取低收入戶兒童補助2,695元，107年9月起
    改為每月領取低收入戶就學補助6,115元，109年1月起調整
    為每月領取6,358元；董○儀係94年8月生，現就讀高中，於1
    07年度至108年度均無申報所得，名下無財產，自109年10月
    起向學校申請課後工讀，109年10月至12月平均每月收入約1
    ,896元，另於107年7月至108年12月每月領取低收入戶兒童
    補助2,695元，109年1月至8月調整為每月領取2,802元，109
    年9月起改為每月領取低收入戶就學補助6,358元；董○帆係9
    7年1月生，現就讀國中，於107年度至108年度均無申報所得
    ，名下無財產，原每月領取低收入戶兒童補助2,695元，109
    年1月起調整為每月領取2,802元；黃○博係102年5月生，於1
    07年度至108年度均無申報所得，名下無財產，原每月領取
    低收入戶兒童補助2,695元，109年1月起調整為每月領取2,8
    02元，另自108年10月起每月領取低收入戶補助6,115元，10
    9年1月起調整為每月領取6,358元，每年領取春節慰問金3,0
    00元，又4名子女於109年4月至6月每月各領取行政院紓困補
    助1,500元，並自107年1月起每月領取財團法人鹿野苑慈善
    事業基金會生活扶助金共3,000元及每年領取春節禮金1,000
    元等情，有戶籍謄本（本案卷第68頁）、所得及財產歸屬資
    料清單（本案卷第78至89頁）、勞工保險被保險人投保資料
    表（本案卷第145至146頁、第152頁、第158頁、第164頁）
    、社會補助查詢表（本案卷第147至149頁、第153至155頁、
    第159至161頁、第165至167頁）、財團法人鹿野苑慈善事業
    基金會函（本案卷第129頁）、存簿（本案卷第100至109頁
    、第116至121頁、第191至193頁、第196至205頁）、在學證
    明書（本案卷第122至124頁）在卷可查。董○慧、董○儀既均
    未成年，打工收入尚無法支應自己之生活開銷，應不具謀生
    能力而有受扶養之權利。至董○帆、黃○博亦均未成年，名下
    復無財產，堪認亦有受扶養之權利。又按父母對於未成年子
    女之扶養義務，不因結婚經撤銷或離婚而受影響，民法第11
    16條之2規定甚明。是聲請人固已離婚且由其行使負擔未成
    年子女董○慧、董○儀、董○帆之權利義務，而前配偶董耕坪
    未依調解筆錄內容每月給付子女各5,000元扶養費，並提出
    本院107年度司執字第94447號債權憑證（本案卷第20至23頁
    ）在卷可按，然聲請人既對董耕坪取得執行名義，即得隨時
    於董耕坪有收入或財產時聲請強制執行獲償，是本院認聲請
    人支出扶養費之必要範圍，仍須扣除董耕坪應按調解筆錄內
    容每月分擔董○慧、董○儀、董○帆扶養費用各5,000元部分。
    至子女所需扶養程度，按受扶養者之必要生活費用，準用第
    1項規定計算基準數額，並依債務人依法應負擔扶養義務之
    比例認定之，消債條例第64條之2第2項亦有明定。以110年
    度高雄市每人每月之最低生活費13,341元之1.2倍16,009元
    ，扣除董耕坪每月應給付之扶養費、子女每月領取之補助、
    打工收入、每年領取之春節慰問金、春節禮金後，再由聲請
    人負擔（試算：16,009×4－5,000×3－6,358×2－2,802×2－6,358
    －3,000÷12－3,000－1,000÷12－4,924－1,896＝14,205），聲請
    人主張每月支出子女扶養費12,000元，應為可採。
  ㈥承上，聲請人目前每月收入約34,913元（民生醫院薪資及租
    金補助），扣除個人必要支出16,009元、子女扶養費12,000
    元後，剩餘6,904元（前述聲請人所領取之租金補助僅自109
    年12月起核撥至12期滿為止，倘若聲請人於期滿後未繼續經
    主管機關核定為租金補貼戶，則上述計算方式於更生執行階
    段評估更生方案時，可能會視情形有所調整），而聲請人目
    前負債總額為1,294,691元（調卷第36至54頁、第60至61頁
    ，包括：國泰世華銀行、台灣銀行、花旗銀行、聯邦銀行、
    遠東銀行、玉山銀行、凱基銀行、中國信託銀行、合作金庫
    資產管理股份有限公司），扣除中華郵政保單解約金後，以
    每月所餘逐年清償，至少須約15年【計算式：（1,294,691－
    14,843）÷6,904÷12≒15】始能清償完畢，應認其已不能清償
    債務。此外，聲請人無擔保或無優先權之債務總額未逾12,0
    00,000元，且無消債條例第6條第3項、第8條或第46條各款
    所定駁回更生聲請之事由存在。則聲請人聲請更生為有理由
    ，應予准許，爰命司法事務官進行本件更生程序。
四、依消債條例第11條第1 項、第45條第1 項、第16條第1 項，
    裁定如主文。
中　　華　　民　　國　　110 　年　　4 　　月　　13　　日
              　　民事庭　　  法　官　陳宛榆
以上正本係照原本作成。
本裁定不得抗告。
中　　華　　民　　國　　110 　年　　4 　　月　　13　　日

  　                          書記官　何福添